臺灣苗栗地方法院刑事判決
111年度金訴字第174號
公  訴  人  臺灣苗栗地方檢察署檢察官
被      告  賴俊霖


上列被告因違反洗錢防制法等案件，經檢察官提起公訴（111年
度偵字第3285號），本院判決如下：
    主  文
本件公訴不受理。
    理  由
一、公訴意旨略以：被告賴俊霖預見將銀行帳戶之存摺、提款卡
    、密碼、網路銀行帳號及密碼等資料提供他人時，有供不法
    詐騙份子利用，而幫助他人為財產犯罪之虞，且自該帳戶提
    領詐得款項後即會造成金流斷點、隱匿該犯罪所得之去向，
    產生逃避國家追訴、處罰之效果，竟基於縱若有人持該帳戶
    資料作為犯罪工具使用亦不違反其本意之幫助詐欺取財及幫
    助洗錢之不確定故意，先依照劉嘉閔之要求，於民國110年10
    月20日前某日，將其所有之國泰世華商業銀行帳號00000000
    0000號帳戶（下稱國泰世華帳戶）設定約定轉帳帳戶後，於
    110年10月20日某時許，在苗栗縣頭份市重光診所對面便利
    商店前，將國泰世華帳戶之存摺、提款卡與網路銀行帳號密碼
    交予劉嘉閔，並取得新臺幣（下同）1萬5000元之報酬。嗣
    劉嘉閔及其同夥「牛哥」、「福哥」、「悟」、劉義農（已
    歿，所涉詐欺取財等罪嫌，另經檢察官為不起訴處分）等人
    共同意圖為自己不法所有，基於詐欺取財、洗錢之犯意聯絡，
    分別為下列犯行：
　㈠於110年9月27日某時許，以交友軟體與告訴人鄭思潔攀談，
    復以LINE暱稱「阿超」向告訴人鄭思潔謊稱略以：有一個網
    站「LOOMIS」，如儲值該網站購買虛擬貨幣可以獲利云云，
    致告訴人鄭思潔陷於錯誤，於110年10月21日14時8分許，各
    匯款3萬元及2萬元至國泰世華帳戶，旋遭轉帳至余羽扉所有
    之彰化商業銀行帳號00000000000000號帳戶（下稱彰銀帳戶
    ），因而產生掩飾詐欺犯罪所得去向之結果。
　㈡於110年7月15日某時許，以LINE暱稱「張亮導師」向告訴人
    劉鳳美謊稱略以：現在股市不好做，可在美國幣安平台申辦
    帳號以購買未上市疫苗股票云云，致告訴人劉鳳美陷於錯誤
    ，於110年10月21日12時26分許，匯款50萬元至國泰世華帳
    戶，旋遭轉帳至彰銀帳戶內，因而產生掩飾詐欺犯罪所得去
    向之結果。
　㈢於110年10月9日某時許，以交友軟體與告訴人吳寀莙攀談，
    復以LINE暱稱「董澤宇」向告訴人吳寀莙謊稱略以：可下載
    幣安及投資LSE網頁，如向指定幣商購買虛擬貨幣，會轉到L
    SE網頁資料，再藉由LSE網頁美金指數漲跌獲利云云，致告
    訴人吳寀莙陷於錯誤，於110年10月20日22時39分許，匯款3
    339元至國泰世華帳戶內，匯入之款項旋遭轉帳至彰銀帳戶
    內，因而產生掩飾詐欺犯罪所得去向之結果。因認被告涉犯
    刑法第30條第1項前段、第339條第1項幫助詐欺取財罪嫌及
    刑法第30條第1項前段、洗錢防制法第14條第1項幫助洗錢罪
    嫌等語。
二、按已經提起公訴之案件，在同一法院重行起訴者，應諭知不
    受理之判決，並得不經言詞辯論為之，刑事訴訟法第303條
    第2款、第307條分別定有明文。而所謂同一案件，乃指前後
    案件之被告及犯罪事實俱相同者而言，包含事實上及法律上
    同一案件，舉凡自然行為事實相同、基本社會事實相同（例
    如加重結果犯、加重條件犯等）、實質上一罪（例如吸收犯
    、接續犯、集合犯、結合犯等）、裁判上一罪（例如想像競
    合犯等）之案件皆屬之。
三、經查：
　㈠被告提供國泰世華帳戶資料予劉嘉閔及其同夥，幫助劉嘉閔
    及其同夥對告訴人鄭佳佩行使詐術，並造成掩飾犯罪所得去
    向之結果，因而涉犯刑法第30條第1項前段、第339條第1項
    之幫助詐欺取財罪及刑法第30條第1項前段、洗錢防制法第1
    4條第1項之幫助洗錢罪，業經臺灣苗栗地方檢察署檢察官以
    111年度偵字第3349號提起公訴，於111年8月30日繫屬於本
    院111年度訴字第464號案件審理中（下稱「前案」），此有
    臺灣苗栗地方檢察署檢察官111年度偵字第3349號起訴書、
    臺灣高等法院被告前案紀錄表附卷可佐。　
　㈡而臺灣苗栗地方檢察署檢察官就被告本案被訴之犯罪事實，
    係認被告以同一提供國泰世華帳戶之行為，幫助劉嘉閔及其
    同夥對本案告訴人鄭思潔、劉鳳美、吳寀莙行使詐術，並造
    成掩飾犯罪所得去向之結果，而構成幫助詐欺取財罪、幫助
    洗錢罪之想像競合犯；是本案與前案遭詐騙之告訴人雖不相
    同，然被告係以同一提供國泰世華帳戶之行為，幫助劉嘉閔
    及其同夥得遂行多次詐欺取財及洗錢犯行，仍屬一行為觸犯
    數罪名之想像競合犯，核屬裁判上一罪之同一案件甚明。從
    而，檢察官在前案於111年8月30日提起公訴且繫屬本院後，
    再就同一案件之本案犯行提起公訴，並於111年9月5日繫屬
    本院（見卷附臺灣苗栗地方檢察署函上之本院收文章），顯
    係就同一案件在同一法院重行起訴，且本案繫屬在後，核屬
    刑事訴訟法第303條第2款規定之情形，爰依法不經言詞辯論
    ，逕為諭知不受理之判決。
據上論斷，應依刑事訴訟法第303條第2款、第307條，判決如主
文。
本案經檢察官徐一修提起公訴，檢察官林宜賢到庭執行職務。
中　　華　　民　　國　　111 　年　　9 　　月　　29　　日
                  刑事第三庭  審判長法  官  羅貞元

                                    法  官  紀雅惠

                                    法  官  申惟中
以上正本證明與原本無異。　　　　　　　　　　　　　　　　如不服本判決應於收受判決後20日內向本院提出上訴書狀，並應敘述具體理由。其未敘述上訴理由者，應於上訴期間屆滿後20日內向本院補提理由書(均須按他造當事人之人數附繕本)「切勿逕送上級法院」。告訴人或被害人如對本判決不服者，應具備理由請求檢察官上訴，其上訴期間之計算係以檢察官收受判決正本之日期為準。　　　　　　　　　　　　　　　　　　　　　　　          　　　　　　　　　　　　　書記官　陳邦旗　　　
中　　華　　民　　國　　111 　年　　9 　　月　　29　　日